【裁判字號】    98,訴,954
【裁判日期】    980910
【裁判案由】    侵權行為損害賠償
【裁判全文】
臺灣板橋地方法院民事判決               98年度訴字第954號
原      告  三盈公寓大廈管理維護股份有限公司
法定代理人  乙○○
訴訟代理人  吳金棟律師
被      告  甲○○
                        樓
上列當事人間請求侵權行為損害賠償事件，本院於98年8 月27日
言詞辯論終結，判決如下：
    主  文
被告應給付原告新台幣貳拾伍萬壹仟柒佰柒拾貳元及自民國98年
6 月20日起至清償日止，按週年利率百分之五計算之利息。
原告其餘之訴駁回。
訴訟費用由被告負擔二分之一，餘由原告負擔。
本判決第一項得假執行。
原告其餘假執行之聲請駁回。
    事實與理由
一、本件被告未於言詞辯論期日到場，無民事訴訟法第386 條所
    列各款情形，依原告之聲請，由其一造辯論而為判決。
二、訴狀送達後，原告不得將原訴變更或追加他訴，但不甚礙被
    告之防禦及訴訟之終結者，不在此限，民事訴訟法第255 條
    第1 項但書第7 款定有明文。本件原告起訴時，係依民法第
    184 條第1 項及第195 條第1 項規定，請求被告賠償侵權行
    為所生損害新臺幣（下同）451772元，嗣於第二次言詞辯論
    期日，變更為依民法第227 條，請求被告賠償因不完全給付
    所生之損害451772元，因不甚礙被告之防禦及訴訟之終結，
    爰准原告為訴之變更，合先敘明。
三、原告主張：原告與台北加大社區簽訂公寓大廈管理委任合約
    ，約定自民國96年5 月1 日起至97年5 月1 日止，由原告負
    責台北加大社區之管理維護事項。被告為原告之員工，由原
    告派駐在台北加大社區擔任總幹事，負責代該社區管理委員
    會向住戶收取管理費、汽機車保管費，並將所收取之款項存
    入台北加大社區之土地銀行三峽分行之帳戶內，並為社區管
    理委員會保管社區零用金以支付社區小額公用支出。詎被告
    竟利用職務之便，基於意圖為自己不法所有之意思，自96年
    11月16日起至96年12月21日止，侵占職務上掌管之金錢共
    251772元挪為己用，經原告察覺，隨即將被告開除。原告於
    96年12月26日代替被告匯款248964元至台北加大社區之帳戶
    ，並交付2838元予台北加大社區新任總幹事陳章光簽收，以
    為賠償。被告上開侵占事實，業經本院97年度易字第3345號
    刑事判決判處有期徒刑拾月，緩刑參年確定。被告身為原告
    派駐在台北加大社區之總幹事，本應負責將代收之款項存入
    台北加大社區之帳戶內，並為社區管理委員會保管社區零用
    金以支付社區小額公用支出，卻於擔任台北加大社區總幹事
    期間，侵占保管之款項，乃可歸責於被告之事由為不完全給
    付，致原告受有251772元之損害。又原告與台北加大社區之
    管理委任契約，因此提前於97年1 月31日終止，原告基於合
    約每月本可獲得12萬元，因提前2 個月終止，損失24萬元，
    但也少支出每月2 萬元之業務成本，經扣除後，原告損失20
    萬元，為此請求被告賠償。爰依民法第227 條之規定，請求
    被告給付451772元，及自98年6 月20日起至清償日止按週年
    利率5%計算之利息。願供擔保，請准宣告假執行。
四、被告未於言詞辯論期日到庭，亦未提出任何書狀，作何聲明
    或陳述。
五、原告主張被告為原告派駐在台北加大社區之總幹事，侵占社
    區管理費及零用金，及原告代為賠償251772元之事實，業據
    其提出勞工保險退保申報表、台北加大社區公寓大廈管理委
    任合約書、本院97年度易字第3345號刑事判決、台北加大社
    區土地銀行三峽分行存摺、原告現金支出傳票、原告合作金
    庫銀行存摺等件影本為證，被告對於上開事實，已於相當時
    期受合法之通知，而於言詞辯論期日不到場，亦未提出準備
    書狀爭執，視同自認，原告此部分之主張堪予採信。按因可
    歸責於債務人之事由，致為不完全給付者，債權人得依關於
    給付遲延或給付不能之規定行使其權利。因不完全給付而生
    前項以外之損害者，債權人並得請求賠償，民法第227 條定
    有明文。次按，給付無確定期限者，債務人於債權人得請求
    給付時，經其催告而未為給付，自受催告時起，負遲延責任
    。其經債權人起訴而送達訴狀，或依督促程序送達支付命令
    ，或為其他相類之行為者，與催告有同一之效力。前項催告
    定有期限者，債務人自期限屆滿時起負遲延責任，民法第
    229 條第2 、3 項定有明文。查被告身為原告派駐在台北加
    大社區之總幹事，本應負責將代收之款項存入台北加大社區
    之帳戶內，並為社區管理委員會保管社區零用金以支付社區
    小額公用支出，卻於擔任台北加大社區總幹事期間，侵占保
    管之款項，乃可歸責於被告之事由為不完全給付，致原告受
    有251772元之損害，原告依據民法第227 條規定，請求被告
    賠償2517 72 元及自98年6 月20日起至清償日止按年息百分
    之五計算之利息，為有理由，應予准許。
六、原告另主張：原告與台北加大社區之管理委任契約，因被告
    之侵占行為，提前於97年1 月31日終止，原告基於合約每月
    本可獲得12萬元，因提前2 個月終止，損失24萬元，但也少
    支出每月2 萬元之業務成本，經扣除後，原告損失20萬元，
    為此請求被告賠償等情。經查，原告於97年1 月21日發函台
    北加大社區之存證信函，係以台北加大社區自96年11月起未
    按月繳納服務費，催告台北加大社區繳納。復於97年1 月29
    日以台北加大社區連續三個月未繳服務費，而對台北加大社
    區為終止契約之意思表示，此有前揭存證信函各乙紙供參，
    可知原告與台北加大社區間之契約係由原告主動發函終止，
    終止之事由係以台北加大社區未繳費為由，核與被告之侵占
    行為無關，原告縱因提前終止合約受有損害20萬元，亦不能
    請求被告賠償。是原告此部分之請求，洵屬無據，應予駁回
    。
七、綜上，原告依民法第227 條規定請求被告給付251772元及自
    98年6 月20日起至清償日止按年息百分之五計算之利息，為
    有理由，應予准許。逾此範圍之請求，為無理由，應予駁回
    。本判決命被告給付之金額未逾50萬元，爰依職權宣告假執
    行。至於原告敗訴部分，其假執行之聲請因訴之駁回而失所
    附麗，應併予駁回。
八、結論：原告之訴為一部有理由，一部無理由，依民事訴訟法
    第385 條第1 項前段、第79條、第389 條第1 項第5 款，判
    決如主文。
中    華    民    國    98    年    9     月    10    日
                  民事第三庭    法  官  陳映如
以上正本係照原本作成
如對本判決上訴，須於判決送達後20日內向本院提出上訴狀
中    華    民    國    98    年    9     月    10    日
                            書記官  李錦輝


司法院資訊處製作；財團法人民間司法改革基金會備份。
